【裁判字號】    99,簡上,195
【裁判日期】    991221
【裁判案由】    損害賠償
【裁判全文】
臺灣桃園地方法院民事判決             99年度簡上字第195號
上  訴  人  謝承宏
被  上訴人  蘇秋雪
上列當事人間損害賠償事件，上訴人對於中華民國99年8 月10日
本院中壢簡易庭99年度壢簡字第600 號第一審判決提起上訴，本
院於99年12月7 日言詞辯論終結，判決如下：
    主      文
上訴駁回。
第二審上訴費用由上訴人負擔。
    事實及理由
一、被上訴人起訴主張：兩造為鄰居，上訴人於民國97年12月6
    日上午9 時20分許，在桃園縣龍潭鄉○○路105 巷2 之1 號
    住處前，因故與被上訴人發生爭執，上訴人竟基於傷害之故
    意，以該處門前紗門撞擊被上訴人數下，復徒手毆打被上訴
    人臉部，致被上訴人受有左臉、雙手及雙小腿多處挫瘀傷等
    傷害，被上訴人身心受創，爰依侵權行為之法律關係提起本
    件訴訟，請求上訴人賠償精神慰撫金新台幣（下同）20萬元
    ，並於原審聲明：上訴人應給付被上訴人20萬元，及自起訴
    狀繕本送達翌日起至清償日止，按5%計算之利息。原審判決
    命上訴人賠償被上訴人5 萬元，並無違誤，且僅為上訴人月
    收入之3 分之1 ，上訴人提起上訴，應屬無據等語，並於本
    院聲明：上訴駁回。
二、上訴人則以：上訴人並未毆打被上訴人，被上訴人主張上訴
    人用紗門撞伊，致伊雙小腿、雙手背瘀傷云云，然該紗門係
    軟的，不會使手背受瘀傷，若真有推撞也僅係被腳指頭擋住
    ，無法撞到小腿。被上訴人自上訴人家中離去時好好的，下
    樓尚須經過一道鐵門，若其有心造成淡淡的、輕輕的瘀傷，
    亦屬容易，況被上訴人於事發翌日尚且行動正常，與平日無
    異，還與人在警衛室前爭吵。證人林昆明、林進貴、藍存明
    之證詞皆係聽被上訴人轉述而來，其等均非目擊證人，況證
    人林昆明係被上訴人之夫，證詞自有所偏袒及迴護。又被上
    訴人大專畢業、學歷高、頭腦好，懂的避稅、節稅，單看申
    報所得額，亦屬不公，被上訴人雖現無工作，但其夫為中科
    院資深科技人員，月薪10多萬元，夫妻共同財產頗豐，故應
    配合全戶財產以觀，始為公平等語。並聲明：（一）原判決
    廢棄；（二）被上訴人在第一審之訴駁回。
三、被上訴人主張遭上訴人於前揭時、地毆打，致受有左臉、雙
    手及雙小腿多處挫瘀傷等傷害事實，業據其提出醫院診斷證
    明書為證（見桃園地方法院檢察署98年度偵第1276號卷第11
    頁），惟上訴人否認之，是本件爭點應僅：上訴人是否有傷
    害被上訴人之事實？茲論述如下：
（一）經查，被上訴人遭上訴人傷害之事實，業據上訴人於刑案
      警詢、偵訊、及本院98年度壢簡字第1961號、99年度簡上
      字第300 號刑事案件審理時指訴遭上訴人以紗門推撞及徒
      手毆打左臉受傷等情歷歷（見台灣桃園地方法院檢察署98
      年度偵字第1276號卷第7 至9 頁、第20至21頁，本院98年
      度壢簡字第1961號卷第70至73頁，本院99年度簡上字第30
      0 號卷99年6 月2 日審判筆錄第21至37頁），並據證人林
      崑明即被上訴人之配偶於偵訊時證述：蘇秋雪單獨去找上
      訴人約過了10分鐘，伊看到蘇秋雪左臉頰有瘀傷，就問蘇
      秋雪怎麼會弄成這樣，然後蘇秋雪就主動跟伊說手跟腳都
      有傷，並且說是上訴人毆打及用紗門撞蘇秋雪造成的等語
      （見台灣桃園地方法院檢察署98年度偵字第1276號卷第29
      頁）、當日值班警衛藍存明於本院99年度簡上字第300 號
      刑事案件審理時證稱：蘇秋雪與伊先生林崑明從花圃走過
      來時，伊有聽到蘇秋雪跟伊先生說被告打蘇秋雪等語（見
      本院99年度簡上字第300 號卷99年6 月2 日審判筆錄第10
      頁）及同社區鄰居即訴外人林進貴於檢察官訊問、98年度
      壢簡字第1961號、99年度簡上字第300 號刑事案件中證稱
      ：當天上午10時許，伊要出去買東西經過警衛室碰巧遇到
      蘇秋雪，蘇秋雪跟伊說遭到被告攻擊，並指左臉頰靠近眼
      睛下方的位置給伊看，伊看到蘇秋雪臉上兩頰有輕微瘀傷
      ，顏色淡淡的，蘇秋雪說被告用紗門及拳頭打蘇秋雪等語
      （見台灣桃園地方法院檢察署98年度偵字第1276號卷第28
      至29頁，本院98年度壢簡字第1961號卷第46至47頁，本院
      99年度簡上字第300 號卷99年6 月2 日審判筆錄第14至21
      頁）明確，互核渠等證述目睹原告之傷勢，及聽聞原告受
      傷之原因，均與被上訴人指述所受傷害與緣由等情相符，
      被上訴人之指述洵非子虛，胥值信實。此外，並有被上訴
      人於案發當日上午11時23分至國軍桃園總醫院急診之護理
      紀錄單、病歷及國軍桃園總醫院附設民眾診療服務處診斷
      證明書1 紙、傷勢照片2 張等件附卷足憑（見本院99年度
      簡上字第300 號刑事卷第51至52頁，台灣桃園地方法院檢
      察署98年度偵字第1276號卷第11、14頁），再細繹卷附被
      上訴人受傷照片，臉頰靠近眼睛下方亦確有輕微之瘀傷，
      綜合上開各端，上訴人傷害被上訴人乙節，已臻明確。又
      本院依職權調閱98年度壢簡字第1961號、99年度簡上字第
      300 號刑事案件卷宗及判決，前開案件均已認定該傷害之
      事實，並經本院核閱無誤，是上訴人抗辯並未傷害被上訴
      人一節，並非可採，被上訴人主張遭上訴人毆打一事，應
      堪信。
（二）本件上訴人雖以證人林崑明乃被上訴人配偶，所述自有偏
      頗，不值採信；然證人林進貴及藍存明分別係兩造鄰居及
      社區警衛，與兩造均應相識，自應無偏袒被上訴人而刻意
      構陷上訴人之證詞之可能，且其等就其所見所聞為翔實證
      述，縱與被上訴人客觀傷勢或陳述有所細微出入，實可能
      係因證人與被上訴人短暫照面匆匆一瞥而未能為鉅細靡遺
      之記憶所致，自不得以此枝微末節之差異，全然否定其證
      言可信性；而上開證人證述之該等間接事實，適足補強被
      上訴人所指述情事，又與被上訴人客觀傷勢大致相符，自
      得作為認定上訴人傷害事實之證據。
（三）又上訴人辯稱：其住家紗門前樓梯口空間窄小，下緣距離
      地面甚近，若上訴人真有以住家紗門推撞被上訴人，實無
      可能撞擊被上訴人手臂及小腿，其受傷部位應僅限於被上
      訴人腳指頭部分，且當紗門推來，雙手自然會阻擋，若有
      受傷，不會是手臂，且紗網是軟的，一受外力衝擊應會破
      損，然其住家紗門卻完好如初，並提出住家紗門照片及尺
      寸等為據。然觀諸上訴人於刑事案件二審時提出之紗門尺
      寸圖（本院99年度簡上字第300 號刑事卷第28頁），該紗
      門之下緣有1 面約30公分高之鋁板，該鋁板之上緣相當站
      立之人小腿之位置，又於91公分高處有7.5 公分寬之鋁板
      ，其高度相當站立之人手臂之位置，復佐以被上訴人自陳
      係遭紗門側邊之框及手把撞到一節（見本院卷第18頁背面
      ），衡情突遭他人推門時，被上訴人為閃躲，腳非無可能
      反射性上抬彎曲，或以手臂上舉阻擋，亦可能轉而非正面
      面對紗門，而朝因紗門開啟而出現之站立空間位移之情形
      ，而導致紗門下方鋁板之上緣或紗門側面鋁框，以略有偏
      斜之角度撞擊被上訴人之小腿及手臂部分，故上訴人所主
      張完全不可能造成被上訴人小腿或手臂部分傷勢一節，未
      具其提出任何科學根據，尚屬率斷，不能逕採。又觀諸告
      訴人雙手及雙小腿所受僅為挫瘀傷，顯見上訴人以紗門推
      撞被上訴人之力道並非強烈，而上開紗門週邊及喇叭鎖處
      均有以框邊固定，該框邊亦與一般製作紗門所使用之材質
      無異，具一定之堅固程度以防損壞，是以，即便以該紗門
      向外推撞之結果，亦不必然即造成紗門之毀損，是上訴人
      上開辯解，尚不足採。
（四）又上訴人以監視器翻拍畫面主張事發後翌日上午，被上訴
      人即於警衛室與人爭吵，且徒步情形並未有任何不適狀況
      ，顯見被上訴人傷勢應屬虛捏云云。然本件被上訴人所受
      傷勢非屬重大，此有上揭驗傷診斷書與照片在卷足按，衡
      情受輕微之瘀傷或擦、挫傷者，亦不必然造成行動不便之
      情況，故無法以被上訴人行動與平常無異，即推論其未受
      有傷害。另上訴人指稱被上訴人於刑案開庭時自稱「看急
      診時，醫生看不出哪裡有傷，由護士幫忙找，指出左臉頰
      瘀傷」一節，若被上訴人傷勢有需復健，何以醫生無法看
      出云云，而對此被上訴人解釋稱：當時因其不清楚自己何
      處傷勢較嚴重，故由護士指出其臉頰傷勢等語（見本院卷
      第42頁）。衡諸當時若甫遭他人攻擊，未有足夠時間攬鏡
      整頓面容，於赴醫院驗傷並不知個人詳細傷勢如何，而由
      第三人旁觀指出，實非異於常情。況瘀、挫傷本有可能於
      事發當時，未見明顯傷勢，而於事隔一段時間後，皮膚始
      顯現顏色較深情形，故本件被上訴人於急診時，醫生未查
      覺被上訴人臉部傷勢一節，亦非無可能。惟總觀本件被上
      訴人之傷勢相關證據，確有上開證人證詞、照片及診斷證
      明書可稽，當非被上訴人任意可以捏造，上訴人此部分抗
      辯，亦非可採。
四、按不法侵害他人之身體或健康者，對於被害人因此喪失或減
    少勞動能力或增加生活上之需要時，應負損害賠償責任；又
    不法侵害他人之身體、健康、名譽、自由、信用、隱私、貞
    操，或不法侵害其他人格法益而情節重大者，被害人雖非財
    產上之損害，亦得請求賠償相當之金額，民法第193條第1項
    、第195 條第1 項分別定有明文。查上訴人因受有前揭傷害
    ，因臉部、眼睛受有傷害，心理恐懼受創，小腿亦有挫傷，
    加上視力需時間復原，造成生活極大不便，其請求非財產上
    之損害，自屬有據。又查上訴人係大專畢業，現無工作，99
    年度申報所得額79,373元，名下有投資股票26,000元財產資
    料，另被上訴人高職畢業，99年度申報所得額1,013,732 元
    ，名下財產有922,790 元，各有其警詢陳述在卷，復經原審
    調取兩造稅務電子閘門財產所得調件明細表附卷可參，爰斟
    酌上訴人毆打被上訴人之犯行，被上訴人所受傷勢，及兩造
    之身分、地位、經濟狀況、被上訴人所受痛苦程度等一切情
    狀，認被上訴人請求精神慰撫金於50,000元範圍內，尚屬合
    理，可予准許，逾此範圍之請求無理由，應予駁回。
五、綜上，上訴人上訴所執各節均非可採，其傷害被上訴人之行
    為，洵堪認定；被上訴人依民法第195 條第1 項之規定，請
    求上訴人為非財產上之損害賠償50,000元，及自98年10月24
    日（及附帶民事訴訟起訴狀繕本送達翌日）起至清償日止依
    年息百分之5 計算之遲延利息，為有理由，可以准許。原審
    於上開範圍內為被上訴人勝訴，並駁回其餘請求之判決，並
    無不合，上訴意旨指摘原判決不當，求予廢棄改判，為無理
    由，應予駁回。
六、本件事證已臻明確，兩造其餘主張及陳述，均毋庸再予審酌
    ，附此敘明。
七、據上論結，本件上訴為無理由，依民事訴訟法第436 條之1
    第3項 、第449 條第1 項、第78條，判決如主文。
中    華    民    國    99    年    12    月    21    日
                  民事第二庭審判長法  官  劉克聖
                                  法  官  張金柱
                                  法  官  楊晴翔
以上正本係按原本作成。
不得上訴。
中    華    民    國    99    年    12    月    21    日
                                  書記官  黃盈菁

司法院資訊處製作；財團法人民間司法改革基金會備份。
